臺灣高等法院民事判決　　　　　　　　　94年度上易字第32號
上　訴　　人　 乙○○
兼訴訟代理人　 丙○
被　上　訴人　 甲○○
上列當事人間請求侵權行為損害賠償事件，上訴人對於中華民國
93 年11月12日臺灣臺北地方法院93年度訴字第3081號第一審判
決，提起上訴，本院於中華民國94年8月23日言詞辯論終結，判
決如下：
    主  文
上訴駁回。
第二審訴訟費用由上訴人負擔。
     事實及理由
一、被上訴人於原審起訴主張：上訴人乙○○明知上訴人丙○為
    被上訴人之夫，係有配偶之人，上訴人二人竟仍於民國92年
    8 月26日凌晨，在上訴人丙○之胞姐即訴外人楊韶華管理位
    於臺北市○○區○○路 2段181巷13號4樓通姦。嗣於同日凌
    晨 2時20分許，為被上訴人查獲。上訴人經檢察官偵查起訴
    ，業經刑事判決有罪確定，上訴人通姦行為已足破壞夫妻間
    之共同生活，而非法之所許，對被上訴人已屬構成共同侵權
    行為，被上訴人為此感到悲憤、羞辱，其精神上所受之痛楚
    ，實非筆墨難以形容，為此，請求上訴人連帶賠償非財產上
    損害新臺幣（下同）300 萬元及自起訴狀繕本送達翌日即93
    年6月8日起至清償日止，按年息百分之五計算之利息等語。
二、上訴人丙○則以：本件被上訴人以刑事訴追，作為報復其不
    忠的工具，實無濟於事。且被上訴人為求蒐證，侵害其等隱
    私權。又被上訴人數年來拒絕與其同房履行同居義務，致其
    生理無從宣洩。被上訴人另與訴外人游勝閔交往甚密，其亦
    於93年6月27日凌晨4時許，亦由其會同警方於汽車旅館發現
    被上訴人與游勝閔同睡一房，亦經板橋地方法院檢察署偵辦
    中。另被上訴人請求非財產上損害賠償亦過高，其所得不豐
    ，且無不動產，僅擁有汽車一輛等語置辯。上訴人乙○○於
    則以：其與上訴人丙○交往之初，並不知上訴人丙○已婚，
    其一時意亂情迷，深陷二人愛情世界，而不可自拔，經此教
    訓已深自悔誤，而決痛改前非，且其財務惡劣，負債 250萬
    元等語，資為抗辯。
三、原審判決命上訴人應給付被上訴人50萬元，及自93年6月8日
    起至清償日止，按年息百分之五計算之利息，駁回被上訴人
    其餘之訴。上訴人就原審敗訴部分，提起上訴，求為將原判
    決不利上訴人部分廢棄，駁回前開範圍內被上訴人原審之訴
    及假執行之聲請。其除引用原審之陳述外，補陳略以：依綜
    合所得稅資料所載，被上訴人年度薪資所得淨額為142萬572
    4元，每月約合11萬8千餘元，另租賃所得淨額為 41萬6千元
    ，且兩造已就讀國小六年級之幼子，係由上訴人丙○獨立撫
    養，又上訴人乙○○之授信負債高達 250萬元等情，原審未
    予審酌，自有未洽等語。
四、被上訴人則求為駁回上訴，其除引用原審之陳述外，補陳略
    以：被上訴人自81年嫁予上訴人丙○後，對家庭付出已逾千
    萬元，非原判決50萬元所能彌補，上訴人丙○不但遺棄被上
    訴人，又支付百萬元予徵信業者共同設計被上訴人，經此種
    種，被上訴人已身心俱疲，需長期接受治療，不願再憶及過
    往等語。
五、被上訴人主張上訴人於上開時地，發生通姦行為，經警查獲
    ，檢察官偵查起訴後，業經刑事判決有罪確定等情，為上訴
    人自承在卷（見原審卷第32頁筆錄），並有原法院93年度簡
    字第 798號刑事簡易判決書可稽（見原審卷第5、6頁），堪
    信被上訴人之主張為真實。
六、按不法侵害他人之身體、健康、名譽、自由、信用、隱私、
    貞操，或不法侵害其他人格法益而情節重大者，被害人雖非
    財產上之損害，亦得請求賠償相當之金額。其名譽被侵害者
    ，並得請求回復名譽之適當處分。民國 88年4月21日修正公
    布之民法第195條第1項定有明文。又，「民法第184條第1項
    前段規定，以權利之侵害為侵權行為要件之一，故有謂非侵
    害既存法律體系所明認之權利，不構成侵權行為。惟同法條
    後段規定，故意以背於善良風俗之方法加害於他人者，亦同
    。則侵權行為係指違法以及不當加損害於他人之行為而言，
    至於侵害係何權利，要非所問。而所謂違法以及不當，不僅
    限於侵害法律明定之權利，即違反保護個人法益之法規，或
    廣泛違反規律社會生活之根本原理的公序良俗者，亦同。通
    姦之足以破壞夫妻間之共同生活而非法之所許，此從公序良
    俗之觀點可得斷言，不問所侵害係何權利，對於配偶之他方
    應構成共同侵權行為。婚姻係以夫妻之共同生活為其目的，
    配偶應互相協力保持其共同生活之圓滿安全及幸福，而夫妻
    互守誠實，係為確保其共同生活之圓滿安全及幸福之必要條
    件，故應解為配偶因婚姻契約而互負誠實之義務，配偶之一
    方行為不誠實，破壞共同生活之圓滿安全及幸福者，即為違
    反因婚姻契約之義務而侵害他方之權利。」（最高法院55年
    度台上字第2053號判例、83年度台上字第2798號判決意旨參
    照）；再「通姦、相姦行為之破壞夫妻間共同生活，係由相
    姦者與通姦者共同行為所肇致，則二者應均為此等侵權行為
    發生之共同原因。」（最高法院 86年度台上字第431號裁判
    意旨參照），查上訴人於上開時地有通姦，相姦行為，已足
    破壞夫妻間之共同生活而非法之所許，則揆諸前開說明，顯
    係故意以背於善良風俗之方法加損害於被上訴人，且對於被
    上訴人顯已構成共同侵權行為至明，被上訴人請求上訴人連
    帶賠償其損害，即屬有據。
七、末按非財產上損害之慰撫金數額，究竟若干為適當，應斟酌
    兩造身分、地位及經濟狀況，俾為審判之依據。查上訴人均
    係大學畢業，上訴人丙○從事於不動產仲介業務，擁有力霸
    房屋仲介公司永和加盟店二分之一的股份，每月薪資為 4萬
    5000元；上訴人乙○○任職代書事務所、每月薪資約3、4萬
    餘元，其尚有一名四歲幼子尚待撫養；被上訴人係專科肄業
    、任職保險公司擔任區經理職務、每月薪資約4、5萬元，為
    兩造所自認（見原審卷第38、39頁筆錄），並有上訴人於原
    審所提出之92年度綜合所得稅申報資料、財團法人金融聯合
    徵信中心上訴人乙○○授信資料可稽（見原審卷第23至25頁
    ），且被上訴人於81年6月6日與上訴人丙○結婚，兩人並育
    有一子，現已就讀國民小學六年級等情，從而，原審審酌兩
    造均為大專以上之教育程度，並有適當職業及收入，社會地
    位、經濟能力，及因上訴人間之加害行為，致被上訴人精神
    上所受之痛苦等一切情狀，認被上訴人之請求於50萬元範圍
    為適當，超過此部分之請求，為無理由，並無不合。上訴人
    於本院再提出上訴人乙○○92年度綜合所得稅證明書、丙○
    93年度綜合所得稅納稅證明書、被上訴人所有之土地及建物
    登記簿謄本、台灣板橋地方法院 94年度簡字第881號被上訴
    人與人通姦刑事簡易判決，並抗辯原審就此證物未予審酌云
    云，惟該等書證，上訴人係於本院始行提出，原審自無從予
    以審酌。惟兩造於原審已就各自之教育程度、職業及收入及
    家庭狀況，陳述明確，是原審業經審酌兩造之身分、社會地
    位、經濟能力等一切情狀，詳加審酌，有如前述。上訴人於
    本院另提出乙○○92年度綜合所得稅證明書、丙○93年度綜
    合所得稅納稅證明書、被上訴人所有之土地及建物登記簿謄
    本、台灣板橋地方法院 94年度簡字第881號被上訴人與人通
    姦刑事簡易判決等，經本院審酌後，尚不足以影響原審所為
    認定，上訴人上開抗辯，非有可取。
八、綜上所述，被上訴人主張為可採，上訴人所辯均無可取。從
    而，被上訴人本於侵權行為的損害賠償法律關係，請求上訴
    人給付50萬元及自93年6月8日起至清償日止，按年息百分之
    五計算之利息，為有理由，應予准許。是則原審判命上訴人
    如數給付，並依兩造之聲請准供擔保為准、免假執行之宣告
    ，於法並無不合。上訴意旨指摘原判決此部分不當，求予廢
    棄改判，為無理由，應予駁回。
九、本件事證已臻明確，兩造其餘之陳述及其攻擊防禦方法，經
    審酌核與判決結果不生影響，不再一一論述，併予敘明。
據上論結，本件上訴為無理由，依民事訴訟法第449條第1項、第
78條，判決如主文。
中　　華　　民　　國　　94　　年　　9 　 月   　6 　　日
      　　　　　　民事第九庭  審判長法　官  吳景源
　　　　　　　　　　　　　          法　官  滕允潔
　　　　　　　　　　　　　          法　官  連正義
正本係照原本作成。
不得上訴。
中　　華　　民　　國　　94　　年　　9 　　月　　7 　　日
 　　　　　　　　　　　　　　　　　 書記官  張永中
